【裁判字號】    97,交上易,68
【裁判日期】    970430
【裁判案由】    過失傷害
【裁判全文】
臺灣高等法院刑事判決                97年度交上易字第68號
上  訴  人  臺灣臺北地方法院檢察署檢察官
被      告  乙○○
上列上訴人因被告過失傷害案件，不服臺灣臺北地方法院96年度
交易字第255號，中華民國97年1月21日第一審判決（起訴案號：
臺灣臺北地方法院檢察署95年度偵字第24354號），提起上訴，
本院判決如下：
    主  文
上訴駁回。
    理  由
一、本案經本院審理結果，認第一審判決對被告乙○○為無罪之
    諭知，核無不當，應予維持，除下述三外，餘均引用第一審
    判決書記載之證據及理由（如附件）。
二、檢察官上訴意旨以：被告辯稱先遭公車擦撞部分，被告事故
    機車之左後照鏡刮痕凌亂，且無綠色碰撞痕跡，顯非遭公車
    擦撞導致，且當時車潮擁擠，車速不快，倘若確實遭公車擦
    撞，應有足夠時間記下公車特徵。被告此部份辯解無證據可
    佐，不應採信云云。
三、經查：
（一）按檢察官就被告犯罪事實，應負舉證責任，並指出證明之
      方法，刑事訴訟法第161條第1項明文規定。是檢察官對於
      起訴之犯罪事實，應負提出證據及說服之實質舉證責任。
      倘其所提出之證據，不足為被告有罪之積極證明，或其指
      出證明之方法，無從說服法院以形成被告有罪之心證，基
      於無罪推定之原則，自應為被告無罪判決之諭知（最高法
      院92年台上字第128號判例要旨參照）。
（二）查證人即告訴人甲○○於原審審理中到庭結證稱：當時被
      告之機車車身右邊擦撞伊的機車車身之左方；伊往左邊倒
      ，且往前滑行；被告的車子往右邊倒等語（見原審卷第65
      頁反面、66頁、96頁）；而被告亦自承其輕型機車係向右
      倒（見原審卷第96頁）。如果無訛，則告訴人及被告分別
      所駕機車之車體損壞部分，告訴人甲○○之重型機車應係
      在左邊，被告之駕車應係在右邊。惟被告所騎乘輕型機車
      之左側後視鏡，於本件交通事故後，發生嚴重向前扭曲，
      無法發揮正常之功能，此有臺北市政府警察局信義分局交
      通分隊道路交通事故補充資料表（見24354號偵查卷第12
      頁）、臺北市○○○○○道路交通事故照片貼黏記錄表（
      見原審卷第89頁）附卷可稽；足證被告所駕駛之輕型機車
      之左側於本案事發時、地確曾遭受相當嚴重之外力撞擊，
      益見被告所辯伊騎乘之輕型機車會往右偏移，實肇因於公
      共汽車之車身某處與伊騎乘之輕型機車左側後視鏡擦撞一
      節，應非子虛，而堪採信。
（三）而本件交通事故經送台北市車輛行車事故鑑定委員會鑑定
      、台北市車輛行車事故鑑定覆議委員會鑑定覆議，亦均認
      不詳車號之公車未保持行車安全間隔且肇事逃逸為肇事原
      因，被告無肇事因素，此分別有台北市車輛行車事故鑑定
      委員會96年7月11 日北鑑審字第09630220501號函、台北
      市政府交通局96年10月4日北市交五字第09634408900號函
      及分別所附之鑑定意見書在卷可參。
（四）檢察官所舉提之證據，業經原審、本院審酌後認無法證明
      被告有何過失傷害之犯行，而檢察官於上訴於本院後，亦
      未再舉提任何補充證據；此外復查無其他積極證據足資證
      明被告確有公訴人所指之過失傷害犯行，是不能證明被告
      犯罪，即應為被告無罪之諭知。
四、綜上所述，檢察官上述上訴意旨所陳各節，於法並無可採，
    其執此上訴意旨，任意指摘原判決不當，求予撤銷改判，為
      無理由，應予駁回。
五、據上論結，應依刑事訴訟法第373條、第368條，判決如主文
    。
本案經檢察官游明仁到庭執行職務。
中    華    民    國    97    年    4    月    30     日
                  刑事第二十庭審判長法  官  楊貴雄
                                    法  官  林立華
                                    法  官  林銓正
以上正本證明與原本無異。
不得上訴。
                                    書記官  陳玲憶
中    華    民    國    97    年    5     月    2     日
附件：
臺灣臺北地方法院刑事判決             96年度交易字第255號
公  訴  人  臺灣臺北地方法院檢察署檢察官
被      告  乙○○  男  24歲（民國○○年○月○○日生）
                    身分證統一編號：Ｚ000000000號
                    住臺北市○○區○○路153巷10號8樓
上列被告因過失傷害案件，經檢察官提起公訴（95年度偵字第24
354 號），本院判決如下：
    主  文
乙○○無罪。
    理  由
一、公訴意旨略以：被告乙○○於民國95年7 月5 日下午6 時30
    分，駕駛車牌號碼DVT-719 號輕型機車，沿臺北市信義區○
    ○○路○ 段第3 車道，由東往西方向行駛，途經該路段與基
    隆路交岔路口時，本應注意車前狀況及兩車併行之間隔，並
    隨時採取必要之安全措施，且依當時天候晴朗、日間自然光
    線、路面乾燥無缺陷亦無障礙物、視距良好等情，又無不能
    注意之情事，竟疏未注意，未與在其左側同向行駛之不詳公
    共汽車保持安全之間隔，致其機車左側後視鏡與該公共汽車
    車身發生擦撞後重心不穩，向右側偏移，因而擦撞位於其右
    側同向直行，由告訴人甲○○所騎乘之車牌號碼BHU-703 號
    重型機車，致告訴人人車倒地，受有兩膝及兩肘擦傷、左膝
    挫傷等傷害，因認被告涉犯刑法第284 條第1 項前段之過失
    傷害罪嫌。
二、按被告未經審判證明有罪確定前，推定其為無罪；犯罪事實
    應依證據認定之，應依證據認定之，刑事訴訟法第154 條定
    有明文。事實之認定，應憑證據，如未能發現相當證據，或
    證據不足以證明，自不能以推測或擬制之方法，為裁判基礎
    （最高法院40年台上字第86號判例要旨參照），此乃無罪推
    定原則及證據裁判主義之當然要求。認定犯罪事實，所憑之
    證據，雖不以直接證據為限，間接證據亦包括在內，然無論
    直接或間接證據，其為訴訟上之證明，須於通常一般之人均
    不致於有所懷疑，而得確信其為真實之程度者，始得據之為
    有罪之認定，倘其證明尚未達到此一程度，而有合理性懷疑
    之存在時，即無從為有罪之認定。刑事訴訟法第161條第1項
    規定：檢察官就被告犯罪事實，應負舉證責任，並指出證明
    之方法。因此，檢察官對於起訴之犯罪事實，應負提出證據
    及說服之實質舉證責任。倘其所提出之證據，不足為被告有
    罪之積極證明，或其指出證明之方法，無從說服法院以形成
    被告有罪之心證，基於無罪推定之原則，自應為被告無罪判
    決之諭知（最高法院76年台上字第4986號、92年台上字第12
    8號判例要旨參照）。
三、本件公訴人認被告涉犯業務過失傷害罪嫌，無非係以（一）
    被告之供述；（二）告訴人甲○○之指訴；（三）證人即警
    員賴哲毅之證述；（四）臺北市立聯合醫院忠孝院區診斷證
    明書；（五）道路交通事故現場圖、道路交通事故補充資料
    表及道路交通事故調查報告表(一)、(二)等件，資為論據。
四、訊據被告就其於上揭時、地所騎乘輕型機車之右側車身與告
    訴人所騎乘之重型機車左側車身發生擦撞，致使告訴人人車
    倒地，而受有受有兩膝及兩肘擦傷、左膝挫傷等傷害乙節，
    均坦承不諱，惟堅決否認有何過失責任，辯稱：伊所騎乘之
    輕型機車會往右偏移，實因上開公共汽車突然往伊靠近行駛
    ，以致該公共汽車之車身某處先與伊騎乘之輕型機車左側後
    視鏡擦撞後，造成上開輕型機車重心不穩，始發生本件交通
    事故，伊並無任何過失等語。
五、經查，告訴人因上開兩輛機車發生擦撞而受有兩膝及兩肘擦
    傷、左膝挫傷等傷害之事實，有臺北市立聯合醫院忠孝院區
    診斷證明書1 紙及道路交通事故現場圖、道路交通事故補充
    資料表及道路交通事故調查報告表(一)、(二)各1 紙等件在卷為
    憑（見臺灣臺北地方法院檢察署95年度偵字第24354 號偵查
    卷，下稱偵卷第8 頁、第10頁至第15頁）。然被告就上開交
    通事故之發生是否具有未與上開公共汽車保持安全間隔之過
    失，仍為本案應予審究之爭點。茲詳述如下：
（一）證人即告訴人李佑銓於本院96年12月3 日審判期日曾到庭
      結證稱：當時被告之機車車身右邊擦撞伊的機車車身之左
      方等語綦詳（見本院卷第65頁反面），並亦於本院97年1
      月7 日審判期日陳稱：被告之機車是往右邊倒地等語（見
      本院卷宗第96頁），是被告所騎乘之輕型機車因上開擦撞
      直接所生之車體損傷，僅會出現其右車身，但由臺北市○
      ○○○○道路交通事故照片黏貼記錄表詳細以觀（見本院
      卷宗第89頁），可知被告所騎乘之輕型機車之左側後視鏡
      於前開事故發生後，方嚴重向前扭曲，無法發揮正常之功
      能，此部分之結論亦核與臺北市政府警察局信義分局交通
      分隊道路交通事故補充資料表之記載相吻合（見偵卷第12
      頁），故上開輕型機車之左側後視鏡所受之損害，顯係經
      由相當嚴重之碰撞所造成，且如前所述，位於上開輕型機
      車左側之左側後視鏡之損壞並不可能係因為與告訴人所騎
      乘之重型機車擦撞所致，是被告首辯稱：伊騎乘之輕型機
      車會往右偏移，實肇因於上開公共汽車之車身某處與伊騎
      乘之輕型機車左側後視鏡擦撞乙節，應堪採信，合先敘明
      。
（二）證人即告訴人李佑銓於本院96年12月3 日審判期日僅到庭
      結證稱：伊當時在毫無意識之情況下就被撞，與被告連人
      帶車都跌倒在路中央，伊起來時沒有看到公車之影子等語
      （見本院卷第65頁反面至第66頁），是上開證人並未見到
      該公車，故其證詞並無從證明被告是否與上開公共汽車間
      未保持安全間隔。其次，證人即到場處理之警員賴哲毅亦
      於偵查中結證稱：當時有調錄影帶，但沒有照到肇事地點
      ，也無法找到目擊證人等語（見偵卷第42頁），是證人賴
      哲毅事後到場處理時，並未見到上開公共汽車，亦無尋獲
      監視錄影畫面或目擊證人，故同樣地，依其證詞仍無從認
      定被告是否確與上開公共汽車間未保持安全間隔。
（三）此外，由卷附之道路交通事故現場圖、道路交通事故補充
      資料表及道路交通事故調查報告表(一)、(二)等書證觀之（見
      偵卷第10頁至第15頁），亦僅能知悉事故發生當時，天候
      晴朗、日間自然光線、路面乾燥無缺陷亦無障礙物、視距
      良好，與被告騎乘之輕型機車與告訴人騎乘之重型機車確
      於前揭時、地發生擦撞，及雙方機車受損之位置等情，實
      無法藉由上開書證證明被告是否具有與上開公共汽車間未
      保持安全間隔之過失。
（四）從而，雖告訴人確因為本件交通事故而受有前揭傷害，但
      在欠缺相關佐證之情況下，尚難認定被告確實具有與前開
      公共汽車間未保持安全間隔之過失，進而亦難謂被告犯有
      本件過失傷害犯行。
六、綜上所述，公訴人所提出之證據並無法證明被告有何過失傷
    害之犯行，此外，復查無其他積極證據足資證明被告確有公
    訴人所指之上開犯行，揆諸首揭規定及說明，本案既不能證
    明被告犯罪，即應為無罪判決之諭知。
七、據上論斷，應依刑事訴訟法第301條第1項，判決如主文。
本案經檢察官葉雅婷到庭執行職務
中    華    民    國    97    年    1     月    21    日
                  刑事第二庭  法  官  葉力旗
以上正本證明與原本無異。
如不服本判決，應於判決送達後10日內，向本院提出上訴狀。
                              書記官  林碧華
中    華    民    國    97    年    1     月    21    日


司法院資訊處製作；財團法人民間司法改革基金會備份。
